【裁判字號】    95,上訴,1433
【裁判日期】    950607
【裁判案由】    強盜等
【裁判全文】
臺灣高等法院刑事判決                95年度上訴字第1433號
上  訴  人
即  被  告  乙○○
                    （現羈押於臺灣臺北看守所）
指定辯護人  本院公設辯護人陳德仁
上列上訴人因強盜等案件，不服臺灣板橋地方法院94年度訴字第
3106號，中華民國95年3月22日第一審判決(起訴案號：臺灣板橋
地方法院檢察署94年度偵字第21643號)，提起上訴，本院判決如
下：
    主  文
上訴駁回。
    事  實
一、乙○○於民國九十四年十二月二日十四時許，在臺北市中山
    區○○○路與長春路交岔路口，見路旁郭金有所有而由甲○
    ○管領使用之車牌號碼ＸＫＺ－三六０號重型機車之鑰匙未
    取下，竟意圖為自己不法之所有，基於竊盜之犯意，趁機徒
    手發動騎乘該車而竊取得手，供己代步使用。
二、乙○○因在外積欠龐大債務，竟另萌生強盜之犯意，意圖為
    自己不法之所有，於九十四年十二月十二日十三時十五分許
    駕駛上開竊得之機車，至位於臺北縣土城市○○路○段五六
    號之慶豐銀行股份有限公司（下簡稱：慶豐銀行）土城分行
    前，擇定該銀行為強盜目標，遂頭戴自備之白色半罩式安全
    帽一頂，以自備之朱紅色圍巾一條遮住臉部，雙手戴上自備
    之黑色手套一雙，攜帶自備之客觀上足對人之生命、身體安
    全構成威脅而具有危險性之水果刀二把及同屬其所有之墨綠
    色背包一個，進入該銀行並跳入櫃檯內，以所攜水果刀之其
    中一把指向行員辜慈雅之脅迫方式，使辜慈雅不敢且不能抗
    拒向後逃離座位。乙○○旋即動手搜刮櫃檯內桌面及抽屜內
    屬慶豐銀行所有由辜慈雅管領之現金共計新臺幣（下同）四
    十八萬四千八百元，其中大部分現金放入其所攜帶之墨綠色
    背包內，另有一把現金（三萬一千元）則握於手上，而強取
    得手，此際，銀行保全人員陳其昌欲上前逮捕乙○○，乙○
    ○見狀即跳出櫃檯，跑出銀行大門，坐上停於銀行門口路邊
    之上開機車準備發動機車逃逸，為陳其昌追上將乙○○拉下
    機車，並經銀行行員林伯彥、路人賴文科上前合力將乙○○
    制伏逮捕，警員隨後於當日十三時二十五分許趕至現場處理
    ，扣得乙○○強盜取得之部分現金四十五萬三千八百元（其
    餘現金因乙○○係握於手上，於遭追捕、制伏之過程中散落
    於地面，為不詳姓名人士趁亂取走而未尋獲），並扣得乙○
    ○竊得之上開機車一部，以及屬乙○○所有供其攜帶進入銀
    行強盜用之水果刀二把、白色半罩式安全帽一頂、黑色手套
    一雙、朱紅色圍巾一條、墨綠色背包一個
三、案經被害人甲○○訴由臺北縣政府警察局土城分局移送臺灣
    板橋地方法院檢察署檢察官偵查起訴。
    理  由
壹、認定犯罪事實所憑之證據及理由：
一、相關證據證據能力之說明：
    按被告以外之人於審判外之陳述，經當事人於審判程序同意
    作為證據，法院審酌該言詞陳述或書面陳述作成時之情況，
    認為適當者，亦得為證據，刑事訴訟法第一五九條之五第一
    項定有明文。對於證人甲○○、辜慈雅、林伯彥、陳其昌於
    警詢中之陳述及甲○○、辜慈雅於警局領回失竊機車及被強
    盜之現金四十五萬三千八百元所出具之贓物認領保管單（內
    載領回何物之陳述），因被告乙○○始終坦承犯行，被告及
    其辯護人於本院審判期日皆表明同意該等證人於警詢中之陳
    述作為證據，且不需對該等證人行使詰問權，本院審酌上開
    證人於警詢中係單純就其等如何被行竊、如何被強盜及如何
    追捕被告以及於警局領回何物等親身經歷之事實為陳述，依
    其等筆錄及贓物認領保管單作成時之情況，認為適當，依上
    揭規定，該等證人於警詢中之證述及出具之贓物認領保管單
    ，應均有證據能力。次按除顯有不可信之情況外，公務員職
    務上製作之紀錄文書、證明文書，均得作為證據，刑事訴訟
    法第一百五十九之四條第一款亦定有明文，是除能證明有顯
    不可信之情況外，公務員依其職務所製作之紀錄文書及證明
    文書，當然具有證據能力。查卷附之扣押筆錄及扣押物品目
    錄表，係警員就本案查獲時間及於現場查獲何物等事實所作
    之記錄，係屬承辦警員根據當時現場實況所製作之紀錄文書
    ，因警員有據實製作之義務，復無利害關係，被告及其辯護
    人亦均未主張有任何顯不可信情況之例外條件存在，且於本
    院審判期日表示對該等證據之證據能力無意見，依刑事訴訟
    法一百五十九條之四第一款之規定，該等文書亦俱有證據能
    力。至於卷附之現場照片，屬非供述證據，不適用傳聞法則
    ，而因該等照片與被告本案犯行具有關聯性，亦有證據能力
    。
二、訊據被告乙○○對於前揭事實坦承不諱，並經證人甲○○、
    辜慈雅、林伯彥、陳其昌於警詢中證述被竊、被強盜及追捕
    被告等情節綦詳（見偵查卷第十五頁至第十六頁、第十八頁
    至第十九頁、第二三頁至第二五頁、第二六頁至第二七頁）
    ，復有贓物認領保管單、扣押筆錄、扣押物品目錄表、強盜
    案物認領保管單、銀行監視器翻拍相片五幀、現場及被告犯
    案所使用之上揭物品之照片十二幀在卷可資佐證，被告自白
    核與事實相符，本件事證明確，被告竊盜及強盜犯行均洵堪
    認定。
貳、論罪科刑部分：
一、查扣案之水果刀，有鋒利之刀刃，此見卷附之照片自明（見
    偵查卷第四九頁），在客觀上皆具有危險性，持以強盜，足
    以對人之身體、生命、安全構成威脅，應屬兇器。核被告本
    案所為，分別係犯刑法第三百二十條第一項之普通竊盜罪及
    同法第三百三十條第一項之攜帶兇器強盜罪。按刑法之竊盜
    罪係侵害個人財產法益監督權之犯罪，其犯罪個數，應以個
    人對於財產法益之監督權個數為準據。查被告所竊取之上開
    機車，係屬郭有金所有交由甲○○管領使用之事實，為證人
    甲○○於警詢中證述明確，則被告該次竊行所侵害之財產監
    督權僅甲○○一人之單一財產監督權，無想像競合犯之關係
    。又按刑法上強盜罪，除侵害財產法益外，兼對人身自由有
    所侵害，且公司行號之受僱員工，如對該公司行號之財物有
    事實上支配力，則其與該公司行號負責人間對該公司行號之
    財物同具重疊之支配關係，自應按受強暴脅迫而取該財物或
    使其交付之有事實上支配力之職員人數計算罪名。查本案被
    告強盜之現金財物雖屬慶豐銀行所有，但被告為強盜行為之
    時，該等現金均在該銀行行員辜慈雅之實力支配之下，且受
    被告脅迫而取物之人僅辜慈雅一人，為證人辜慈雅證述在卷
    ，是被告強盜犯行亦僅成立一個強盜罪。再查被告竊取上開
    機車時，係見該機車之鑰匙未取下，臨時起意趁機竊取之情
    ，為被告自承在卷（見偵查卷第九頁），被告於原審復供稱
    ：其搶銀行係一時起意等語（見原審卷第四九頁），則顯見
    被告所為上開竊盜及攜帶兇器強盜二罪之犯意各別，且罪名
    、行為互異，自應分論併罰。
二、原審基於同一事證，認被告竊盜及加重強盜犯行均事證明確
    ，適用刑法第三百二十條第一項、第三百三十條第一項、第
    五十一條第五款、罰金罰鍰提高標準條例第一條前段之規定
    ，審酌被告持刀強盜金融機構，造成一般民眾人心惶惶，且
    在光天化日之下犯案，顯然無視於法令之禁制，對於社會治
    安產生極大危害，兼衡其素行、犯罪之動機、目的、手段、
    對被害人所造成之損害、所強盜之財物金額，及念其未傷及
    無辜，手段尚非兇殘，且犯罪後坦承犯行，猶見悔意之態度
    等一切情狀，分別量處被告竊盜罪有期徒刑三月、加重強盜
    罪八年六月，並定其應執行刑有期徒刑八年八月，復說明扣
    案之水果刀二把、白色半罩式安全帽一頂、黑色手套一雙、
    朱紅色圍巾一條、墨綠色背包一個，為被告所有供其犯強盜
    罪所用之物，業據被告供承在卷，依刑法第三十八條第一項
    第二款規定宣告沒收。其認定之基本犯罪事實及適用法律，
    尚無違誤。按關於刑之量定，係實體法上賦予法院得為自由
    裁量之事項，倘法院未有逾越法律所規定之範圍，或濫用其
    權限，即不得任意指摘為違法。被告本件上訴，認原審判決
    量刑過重，指摘原審判決不當，惟查原審於量刑時已審酌被
    告之各種與犯罪有關之情狀，本院衡以本案被告雖前無前科
    ，有本院被告前案紀錄表一份在卷可考，依其供述，其本案
    係因經商失敗，為債務所困，家中復有稚子待養，始鋌而走
    險，本案未實際傷人，再斟酌其本案係白晝持刀進入金融機
    構強盜，犯罪危害重大，實不宜輕縱等一切情狀，認原審量
    刑尚符合比例原則，並無任何失當之情事可言，被告上訴指
    摘原審量刑過重云云，係就原審法院適法範圍裁量權之行使
    徒為爭執，核無理由，應予駁回。
三、至於本案宣告沒收之扣案物，原由承辦之臺北縣政府警察局
    土城分局代為保管中，惟現承辦警員一時無法尋得該等扣案
    物之情，經本院查詢無誤，有本院公務電話查詢紀錄表一份
    在卷足考（見本院卷第二七頁），因被告對卷附之該等物品
    照片並無意見，自承皆係其所有物（見本院卷第三０頁），
    是該等物品應確有扣案而仍存在．此尚不受承辦警員一時未
    能尋得該等扣案押物品之影響，附此敘明。
據上論斷，應依刑事訴訟法第368條，判決如主文。
本案經檢察官陳維練到庭執行職務。
中    華    民    國    95    年    6    月    7    日
                  刑事第九庭    審判長法  官  官有明
                                      法  官  周盈文
                                      法  官  王復生
以上正本證明與原本無異。
如不服本判決，應於收受送達後十日內向本院提出上訴書狀，其
未敘述上訴之理由者並得於提起上訴後十日內向本院補提理由書
（均須按他造當事人之人數附繕本）。
                                      書記官  王宜玲
中    華    民    國    95    年    6     月    16    日
附錄：本案論罪科刑法條全文
刑法第320條：
(普通竊盜罪、竊佔罪)
意圖為自己或第三人不法之所有，而竊取他人之動產者，為竊盜
罪，處 5 年以下有期徒刑、拘役或 500 元以下罰金。
意圖為自己或第三人不法之利益，而竊佔他人之不動產者，依前
項之規定處斷。
前二項之未遂犯罰之。
刑法第328條：
意圖為自己或第三人不法之所有，以強暴、脅迫、藥劑、催眠術
或他法，至使不能抗拒，而取他人之物或使其交付者，為強盜罪
，處5年以上有期徒刑。
以前項方法得財產上不法之利益或使第三人得之者，亦同。
犯強盜罪因而致人於死者，處死刑、無期徒刑或 10 年以上有期
徒刑；致重傷者，處無期徒刑或 7 年以上有期徒刑。
第 1 項及第 2 項之未遂犯罰之。
預備犯強盜罪者，處 1 年以下有期徒刑、拘役或 3 千元以下罰
金。


司法院資訊處製作；財團法人民間司法改革基金會備份。
